臺中高等行政法院判決　　　　　　　　　　　　　　　　九十三年度訴字第二四號
　　　　　　　　　　　　　　　.
　　原　　　告　甲○○
　　送達代收人　乙○○
　　訴訟代理人　丁○○
　　被　　　告　彰化縣政府
　　代　表　人　丙○○
　　訴訟代理人　戊○○
右當事人間因就業服務法事件，原告不服行政院勞工委員會中華民國九十二年十二月一
日勞訴字第○九二○○五一○一二號訴願決定，提起行政訴訟。本院判決如左︰
　　主  文
原告之訴駁回。
訴訟費用由原告負擔。
　　事  實
甲、事實概要：
　　緣被告機關認原告辦理聘僱外國人，提供不實之診斷證明書向行政院勞工委員會
　　申請聘僱家庭外籍監護工，案經行政院勞工委員會職業訓練局查證屬實，並以九
　　十二年三月四日勞職外字第０９２０２０１８１２Ｂ號函，移由被告以九十二年
　　七月十六日府勞就字第０９２０１３１９６６號罰鍰處分書，以原告違反就業服
　　務法第五條第二項第五款，依同法第六十五條第一項規定處罰鍰新臺幣（下同）
    三十萬元，原告不服提起訴願，亦遭駁回，而提起本件行政訴。
乙、兩造聲明：
一、原告聲明求為判決：
（一）、訴願決定及原處分均撤銷。
（二）、訴訟費用由被告負擔。
二、被告聲明求為判決：
（一）、駁回原告之訴。
（二）、訴訟費用由原告負擔。
丙、兩造之爭點：
一、原告於言詞辯論時未到庭，依其所出具起訴狀之起訴意旨略以：
（一）、原處分及訴願決定均以原告申請王鳳美聘僱外籍勞工時提供不實之醫院診斷
        書，而罰鍰三十萬元。
（二）、查原告雖出名申請外籍勞工，但醫院診斷書係原告委託代辦之中部國際開發
        有限公司提出，並未有原告經手。原告委託該公司代辦申請手續，一切所需
        資料均依公司通知，診斷書係公司帶王鳳美去醫院就診，如何取得，原告與
        王鳳美均不得其詳，王鳳美與吳香蓮於被告調查時，亦由吳香蓮承認帶王鳳
        美去醫院辦理診斷書的。故原告與王鳳美均不知診斷書係虛假偽造。王鳳美
        亦有至醫院就診，何能知悉公司取得者係偽造的診斷書，原告未曾見過診斷
        書，何能知悉係偽造？
（三）、原告委託代辦之公司有帶王鳳美去醫院就診以取得診斷書，有王鳳美之就診
        紀錄及吳香蓮證言可證。原告及王鳳美在不知診斷書係公司如何取得之情況
        下，何能令原告負受罰之處分？原告經彰化地方法院檢察署為不起訴處分，
        亦認原告不知情，有九十二年偵字第二四一六號不起訴處分書可證。原告並
        無故意、過失之行為，且診斷書非原告提交代辦公司，原告何能知悉診斷書
        係偽造？故原告未提供不實之資料，與就業服務法第五條第二項第五款規定
        ：「提供不實資料或健康檢查檢體」之規定不符，則不能科處罰鍰，請求為
        如聲明之判決等語。
二、被告答辯意旨略以：
（一）、按就業服務法第五條第二項第五款明定「雇主招募或僱用員工，不得有下列
        情事：一、．．．五、辦理聘僱外國人之申請許可、招募、引進或管理事項
        ，提供不實資料或健康檢查檢體」，如有違反應依同法第六十五條第一項之
        規定「違反第五條第一項、第二項第一款、第四款、第五款、第三十四條第
        二項、第四十條第二款、第七款至第九款規定者，處新臺幣三十萬元以上一
        百五十萬元以下罰鍰。」處分罰鍰。另「人民違反法律上之義務而應受行政
        罰之行為，法律無特別規定時，雖不以出於故意為必要，仍須以過失為其責
        任條件。但應受行政罰之行為，僅須違反禁止規定或作為義務，而不以發生
        損害或危險為其要件者，推定為有過失，於行為人不能舉證證明自己無過失
        時，即應受處罰。．．．」為司法院釋字二七五號解釋在案。
（二）、查本件原告以王鳳美君為受監護人名義，辦理聘僱外國人之申請許可等事項
        ，於申請時提供偽造之行政院衛生署台北醫院所開立之「雇主申請聘僱家庭
        外籍監護工專用診斷書」委託中部國際開發有限公司向行政院勞工委員會辦
        理聘僱外籍監護工之重新招募，惟該院於九十一年十二月九日以北醫歷字第
        七八八九號函復行政院勞工委員會前開診斷證明書非該院所開具。行政院勞
        工委員會遂以九十二年三月四日勞職外字第０９２０２０１８１２B號函移
        由被告查處，此有原告與受監護人王鳳美君及關係人吳香蓮君、中部國際開
        發有限公司董事長黃美華君等人之談話記錄、原告訴願書影本附卷可稽，被
        告乃依首揭規定科處原告罰鍰處分。
（三）、原告訴稱：．．二、．．．，但醫院診斷書係原告委託代辦之中部國際開發
        有限公司提出，並未由原告經手。．．原告未曾見過診斷書，何能知悉係偽
        造。　三、原告委託代辦之公司有帶王鳳美去醫院就診以取得診斷書，有王
        鳳美之就診紀錄及吳香蓮證言可證．．．。原告並無故意、過失之行為，且
        診斷書非原告提交代辦公司，原告何能知悉診斷書係偽造？故原告未提供不
        實之資料，與就業服務法第五條第二項第五款規定「．．．提供不實之資料
        或健康檢查檢體」之規定不符，則不能科處罰鍰。狀請鈞院准為撤銷訴願及
        處罰之決定．．．云云。惟依據雇主聘僱外籍勞工申請書上之雇主欄內有原
        告之印章（附件三），且原告於九十二年四月二十一日談話紀錄中表示「是
        我本人申請。當初是我妹妹王鳳美打電話給我，說要申請外勞照顧她，必須
        用我的名義向勞委會申請，我便口頭答應她。」（附件四）。又依據受監護
        人王鳳美九十二年六月九日談話紀錄「（向勞委會提出的申請文件中，雇主
        甲○○與妳是何關係？）他是我的四哥。（記不記得是哪一天去醫院開立診
        斷書？）九十一年十月二日前去台北醫院開立。（開立診斷書，由何人給妳
        ？）當天是我的朋友吳香蓮Ｚ000000000與我一同前去，當天情形吳香蓮比較
        清楚。」（附件五）及吳香蓮君九十二年六月九日談話紀錄「請你描述當天
        去醫院為王鳳美申請診斷書的過程？（當天『九十一年十月二日』下午與王
        鳳美一同搭計程車去台北醫院就診，申請診斷書。當天掛家庭醫學科，門診
        完後到收費處付費，領取診斷書，都在同一個地方。（有沒有收據？能不能
        提供？）有收據，不知道能不能找到。（妳確實是從醫院拿到王鳳美的診斷
        書？是什麼人拿給妳的？）確實。是護士拿給我的。」（附件六）。依據行
        政院勞工委會所檢附之王鳳美台北醫院之診斷明書所開立日期為九十一年十
        月三日與王鳳美及吳香蓮所述不符，且王鳳美所提供之健保卡台北醫院門診
        章為九十一年十月二日亦與診斷明書所開立日期不符。按就業服務法第五條
        第二項第五款明定「雇主招募或僱用員工，不得有下列情事：一、．．．五
        、辦理聘僱外國人之申請許可、招募、引進或管理事項，提供不實資料或健
        康檢查檢體」明定雇主聘僱外國人工作提供申請文件真偽所應負之責任。本
        案相關人員所製作之談話紀錄均未提及診斷書係由何人提供，又依行政院勞
        工委員會九十二年六月二十五日勞職外字第０９２０２０５０７３號函說明
        ：「四、有關家庭外籍監護工申請案，一般係：：：故不論由雇主之親屬、
        朋友取得，均由雇主負相關提供不實診斷證明書之責任．．．，如雇主不能
        舉證，即可依相關法規核處。」
（四）、原告主張無理由，請判決如被告之聲明等語。
　　理  由
一、原告經合法通知，未於言詞辯論期日到場，核無民事訴訟法第三百八十六條所列
    各款情形，爰依被告之聲請，由其一造辯論，而為判決。
二、按「雇主招募或僱用員工，不得有下列情事：一、．．．五、辦理聘僱外國人之
    申請許可、招募、引進或管理事項，提供不實資料或健康檢查檢體」、「違反第
    五條第一項、第二項第一款、第四款、第五款、第三十四條第二項、第四十條第
    二款、第七款至第九款規定者，處新臺幣三十萬元以上一百五十萬元以下罰鍰。
    」就業服務法第五條第二項第五款及同法第六十五條第一項定有明文。另「人民
    違反法律上之義務而應受行政罰之行為，法律無特別規定時，雖不以出於故意為
    必要，仍須以過失為其責任條件。但應受行政罰之行為，僅須違反禁止規定或作
    為義務，而不以發生損害或危險為其要件者，推定為有過失，於行為人不能舉證
    證明自己無過失時，即應受處罰。．．．」亦經司法院大法官會議釋字二七五號
    解釋在案。是依上開就業服務法第五條第一項之規定，人民依就業服務法規定向
    主管機關提出辦理聘僱外國人之申請許可、招募、引進或管理事項時，即有提供
    確實資料及健康檢查檢體之法律上義務。且該義務之違反，依同法第六十五條第
    一項定有處罰。而此行政罰，係僅須違反作為義務，而不以發生損害或危險為其
    要件，依上開司法院大法官會議解釋，只要有義務之違反，即推定為有過失，如
    行為人不能舉證證明自己無過失時，即應受處罰。
三、經查，本件原告以王鳳美為受監護人名義，辦理聘僱外國人之申請許可等事項，
    於申請時，提供行政院衛生署台北醫院所開立之「雇主申請聘僱家庭外籍監護工
    專用診斷書」，委託中部國際開發有限公司向行政院勞工委員會辦理聘僱外籍監
    護工之重新招募。嗣經行政院勞工委員會職業局向行政院衛生署台北醫院函查上
    開診斷證明書，是否確為該院所開具，經該院以九十一年十二月九日北醫歷字第
    七八八九號函復行政院勞工委員會職業局，證明前開診斷證明書並非該院所開具
    。是本件原告提出上開申請時，所出具之行政院衛生署台北醫院所開立之「雇主
    申請聘僱家庭外籍監護工專用診斷書」，係屬偽造，應可認定。
四、原告起訴意旨，主張：原告委託中部國際開發有限公司代辦本件申請手續，一切
    所需資料均依公司通知，診斷書係該公司帶王鳳美去醫院就診，如何取得，原告
    與王鳳美均不得其詳，無法知悉該公司取得者，係偽造的診斷書，且原告經彰化
    地方法院檢察署為不起訴處分，亦認原告不知情，原告並無故意、過失之行為等
    語。然按原告有向行政院勞工委員會辦理本件聘僱外籍監護工之重新招募，有雇
    主欄內有原告印章之本件雇主聘僱外籍勞工申請書可據，且原告於九十二年四月
    二十一日談話紀錄中，亦表示「是我本人申請。當初是我妹妹王鳳美打電話給我
    ，說要申請外勞照顧她，必須用我的名義向勞委會申請，我便口頭答應她。」等
    語，足認原告確為雇主，依前開就業服務法第五條第二項第五款之規定，即有提
    供確實資料或健康檢查檢體之義務。依上開說明及司法院大法官會議釋字第二七
    五號解釋意旨，推定本件原告對於上開義務之違反為有過失。
五、查原告為本件系爭申請之雇主，對於依規定於申請時應提出之診斷書，既負有提
    供確實診斷書之法律上義務，則縱其係委託他人代辦本件申請手續，亦不影響其
    此一義務，是對於受其委託人所代為取得之診斷書，自應有監督、瞭解其取得是
    否合法之義務。本件依原告九十二年四月二十一日在彰化縣政府勞工局會議室所
    作之談話紀錄，原告對於本件申請之經過、是否由仲判公司代辦等情形，均不知
    情，對於原告依法應提出確實診斷書之義務，顯然並未有相當之注意，已難認全
    無過失。而王鳳美、吳香蓮、中部國際開發有限公司董事長黃美華等人所述，縱
    可認原告並未實際參與本件系爭偽造診斷書之取得，依前開說明，尚難認原告已
    盡其有提出確實診斷書之義務，而無過失。
六、又原告提起本件訴訟對於其違章之事實，主張非故意且無過失，雖提出檢察官之
    不起訴處分書為據，然該不起訴處分，臺灣彰化地方法院檢察署檢察官係以本件
    原告所辯對於王鳳美如何取得診斷書一事，並無所悉一情，認為堪予採信，以本
    件原告犯罪之證據不足，而為不起訴之處分，有該署檢察官九十二年偵字第二四
    一六號不起訴處分書一份在卷可憑。惟按檢察官認本件原告所涉刑法第二百十六
    條行使同法第二百十條之偽造文書罪，並不處罰過失行為，與本件違章，如有過
    失仍應負行政罰之情形不同，故原告自難以所涉偽造文書部分，已經檢察官處分
    不起訴，作為其本件違章，無過失之依據。
七、綜上所述，本件原告並未能舉出確實之事證，以證明其本件義務之違反確無故意
    ，亦無過失。是被告機關認原告以王鳳美為受監護人名義，辦理聘僱外國人之申
    請許可等事項，於申請時，提供偽造之行政院衛生署台北醫院所開立之「雇主申
    請聘僱家庭外籍監護工專用診斷書」委託中部國際開發有限公司向行政院勞工委
    員會辦理聘僱外籍監護工之重新招募，有上開醫院於九十一年十二月九日以北醫
    歷字第七八八九號函，及原告、受監護人王鳳美及關係人吳香蓮、中部國際開發
    有限公司董事長黃美華等人之談話記錄為據，而依前開規定，為本件科處原告罰
    鍰處分，於法尚難認有違誤，訴願決定予以維持，亦無不合。本件應認原告之訴
    為無理由，起訴應予駁回。至兩造所為其他之主張及舉證，經核，均不足以影響
    本件判決之結果，爰不另一一指陳，併予說明。
據上論結，本件原告之訴為無理由，依行政訴訟法第一百九十五條第一項後段、第九
十八條第三項前段、第二百十八條、民事訴訟法第三百八十五條第一項前段，判決如
主文。
中　　華　　民　　國　　九十三　　　年　　　三　　　　月　　　十七　　　日
                 臺 中 高 等 行 政 法 院   第 四 庭
                                審 判 長 法 官 沈 應 南
　　　　　　　　　　　　　　　　　　　　 法 官 黃 淑 玲
　　　　　　　　　　　　　　　　　　　　 法 官 許 武 峰
右正本證明與原本無異。
如不服本判決，應於判決送達後二十日內向本院提出上訴書狀，其未表明上訴理由者
，應於提起上訴後二十日內向本院提出上訴理由書（須依對造人數附具繕本）；如於
本判決宣示或公告後送達前提起上訴者，應於判決送達後二十日內補提上訴理由書（
須附繕本）。未表明上訴理由者，逕以裁定駁回。
提起上訴應預繳送達用雙掛號郵票三九○元（三十四元及五元郵票各十份)。
中　　華　　民　　國　　九十三　　 年　　　三　  　　月　　　十七　　　日
                                法 院 書 記 官 廖 倩 慧
